【裁判字號】    98,台上,7505
【裁判日期】    981210
【裁判案由】    過失致人於死
【裁判全文】
最高法院刑事判決            九十八年度台上字第七五０五號
上  訴  人  甲○○
            乙○○
選任辯護人  黃虹霞律師
上列上訴人等因過失致人於死案件，不服台灣高等法院中華民國
九十六年九月四日第二審判決（九十五年度上訴字第二六四六號
，起訴案號：台灣板橋地方法院檢察署九十三年度偵字第八五０
五號），提起上訴，本院判決如下：
    主  文
原判決撤銷，發回台灣高等法院。
    理  由
本件原判決撤銷第一審之科刑判決，改判仍論處上訴人甲○○、
乙○○從事業務之人，因業務上之過失致人於死罪刑（甲○○處
有期徒刑柒月，減為有期徒刑參月又拾伍日；乙○○，處有期徒
刑捌月，減為有期徒刑肆月）；固非無見。
惟查：（一）原判決事實欄認定：「上訴人等在興建該大樓（指
台北縣永和市○○路五二二號大樓）時，未使該大樓九樓之四與
十樓之二排氣管道間以管道或管道間連結，嗣該大樓六樓之四住
戶宋又萱於民國九十二年七月十五日夜間至翌日清晨某時，於沐
浴時，因住處陽台之通風不良，致一氧化碳中毒，而熱水器持續
燃燒所產生之一氧化碳無法有效自管道間排放至頂樓屋外，遂自
九樓之四以下管道間流竄以下各樓層……九樓之四住戶鄭夙婷…
…鄭欣媛……七樓之四……史銀娣……許鶴鳳……林如羚……五
樓之四住戶董淑君、朱慈蓉、賴惠慈（董淑君、朱慈蓉送醫後，
仍因一氧化碳中毒死亡）、四樓之四住戶楊紀芸……二樓之一（
應係之四之誤植）住戶謝忠信……各因昏迷或身體不適」等情（
原判決正本第一頁至第二頁）；於理由欄二、(二)、(六)、(七)說明：
「證人即台北縣政府消防局火災調查課本件鑑定人蔡國華……原
審（指第一審，下同）審理中結證：『本件經研判係死者宋又萱
沐浴時發生一氧化碳中毒，因同樓層其餘五間住戶均未發生中毒
現象，而同為門牌之四之各樓層住戶則均有一氧化碳中毒現象，
因此該一氧化碳中毒流竄原因，唯一因素在於浴室之管道間，之
四住戶九樓以下各樓層浴室管道間均暢通，然九樓之四與十樓之
二間之浴室管道間上方遭水泥封死（按應係排氣管遭截斷），據
此可研判六樓之四發生一氧化碳中毒後，一氧化碳隨浴室管道間
流竄至各樓層，至九樓之四浴室天花板後，已無法往上流竄，乃
再往下流竄至六樓之四以下之各樓層所致』等語」、「原審於九
十四年十一月十五日履勘現場，其結果認：『該大樓九樓之四浴
室天花板內透氣管道間之磚塊敷設，並無通往其上之十樓之二，
管道間內有二根中型塑膠管及一根大型塑膠管，該大型塑膠管接
近管道間上方末端磚塊處，已遭截斷』」、「原審上揭勘驗結果
，於九樓之四浴廁天花板上，確實尚有板模，且以該處管道間與
十樓之二地板間所餘縫隙，已不足上述大塑膠排氣管往右延伸而
出，及九樓之四浴廁門牆面上大塑膠管口切直情況，顯係初次施
工時所埋設，並非事後切除」（原判決正本第三頁至第四頁、第
六頁至第七頁、第八頁）；因而為上訴人等不利之認定。依原判
決上開事實之認定及理由之說明，似認本件係六樓之四熱水器持
續燃燒所產生之一氧化碳無法有效自管道間排放至頂樓屋外，氣
體竄至九樓之四天花板後，無塑膠管或管道間之連結，以致無法
形成有效排氣引道，往上排放，乃再往下流竄至六樓之四以下各
樓層，致造成上開住戶等人昏迷或身體不適，董淑君、朱慈蓉因
而死亡。但依卷內資料，經原審函請中華民國冷凍空調技師公會
為鑑定，第一次檢測鑑定係針對九樓之四管道做氨氣排放是否由
屋頂排氣座自然引出，採樣三次，第二次檢測鑑定係在九樓之四
之浴廁管道做彩色煙霧及氨氣是否由頂樓排氣座排出，採樣三次
；而該公會鑑定報告記載：「第一次檢測採樣三次均測得氨氣濃
度為四PPM，第二次檢測採樣三次均測得氨氣濃度六PPM、彩色煙
霧均有排出」，並附有照片顯示藍色及淡橘色煙霧自屋頂排氣座
排出等情（原審卷第一一三頁、第一一四頁、第一一九頁、第一
三０頁、第一三一頁、第一三四頁），上開鑑定報告，倘若無訛
，似與原判決依據鑑定證人蔡國華及第一審現場勘驗結果所為之
「氣體竄至九樓之四天花板後，無塑膠管或管道間之連結，以致
無法形成有效排氣引道，往上排放，乃再往下流竄至六樓之四以
下各樓層」認定不符。實情如何？原判決未予釐清究明，復未就
鑑定證人與上開鑑定報告不同之處，詳為說明其取捨之理由，徒
以該二份分析鑑定報告書並未明確指出該採樣氣體是否含有浴廁
臭氣，無法證明九樓之四浴室內之氣體可以經由十樓之二旁之管
道間向上自屋頂排氣座排出（原判決正本第十頁），即為不利上
訴人等之認定，有證據調查未盡及理由不備之違法。（二）原判
決理由欄二、(五)以上訴人等所提冠誠建設股份有限公司（下稱冠
誠公司）與椿元工程顧問有限公司（下稱椿元公司）所簽訂之工
程設計委託契約書，雖係東基營造股份有限公司委託冠誠公司，
冠誠公司再委託椿元公司施工，惟依該契約第四條之約定，委託
工作範圍乃設計電氣（高、低壓）、消防等完成本件工程所需設
計圖說及文書資料，與本件排氣管道間之設計施工有間，因認上
開契約不足為上訴人有利之認定（原判決正本第六頁）。但依卷
內上開契約書資料記載：「提供圖說資料至少應涵蓋下列各項設
備工程：(1)電氣設備工程：其中第包括廁所排氣設備及配電、
(2)弱電設備工程：其中第防排煙設備工程」（第一審卷(一)第四
十六頁、第四十七頁），似與本件排氣管道間之設計施工非無關
聯。原判決上開理由之說明與卷內資料不符，自有證據上理由矛
盾之違法。上訴人等執以指摘原判決，非無理由，應認原判決有
撤銷發回之原因。
據上論結，應依刑事訴訟法第三百九十七條、第四百零一條，判
決如主文。
中    華    民    國  九十八  年   十二   月    十    日
                      最高法院刑事第七庭
                          審判長法官  林  永  茂
                                法官  吳  昆  仁
                                法官  蘇  振  堂
                                法官  蕭  仰  歸
                                法官  林  立  華
      本件正本證明與原本無異
                                      書  記  官
中    華    民    國  九十八  年   十二   月   十七   日
                                                      Ｑ


司法院資訊處製作；財團法人民間司法改革基金會備份。
